【裁判字號】    90,交上易,200
【裁判日期】    900315
【裁判案由】    過失傷害
【裁判全文】
臺灣高等法院臺中分院刑事判決                    九十年度交上易字第二號
    上  訴  人
    即  被  告  甲○○
右上訴人因過失傷害案件，不服臺灣彰化地方法院八十九年度交易字第一八五號中華
民國八十九年十一月二十日第一審判決（起訴案號：臺灣彰化地方法院檢察署八十九
年度偵字第六四四號），提起上訴，本院判決如左：
      主  文
原判決撤銷。
甲○○因過失傷害人，處拘役參拾日，如易科罰金，以參佰元折算壹日。
      事  實
一、甲○○於民國（下同）八十八年十二月十九日十一時四十分許，駕駛車牌號碼Ｐ
    Ｇ─四二一八號自用小客車，沿彰化縣彰化市○○○路由花壇鄉往田中鎮由北往
    南方向行駛，途經該路與南昌路之閃光黃燈交岔路口，理應注意車輛行駛時，駕
    駛人應注意車前狀況，隨時採取必要之安全措施，及汽車行駛至交岔路口，其行
    進應遵守燈光號誌之指示，而依當時情形，又無不能注意之情事，竟疏於注意，
    於通過上開交岔路口時，未注意車前狀況，隨時採取必要之安全措施；且未注意
    「閃光黃燈」表示「警告」，車輛應減速接近，注意安全，小心通過，竟未減速
    即貿然通過。適同一時、地，駕駛車牌號碼：ＯＥ─四二八五號自用小客車之黃
    和連（黃和連過失傷害部分未經告訴）搭載丁○○、丙○○行經南昌路由東往西
    方向行駛，行經前揭閃光紅燈之交岔路口時，亦應注意而疏未注意車前狀況，隨
    時採取必要之安全措施，及疏未注意汽車行駛至交岔路口，其行進應遵守燈光號
    誌之指示，而「閃光紅燈」表示「停車再開」，車輛應減速接近，先停止於交岔
    路口前，讓幹道車優先通行後認為安全時，方得續行，而依當時情形，又無不能
    注意之情事，竟疏於注意，於通過上開交岔路口時，仍貿然前行，且未注意車前
    狀況，隨時採取應變措施，由於雙方有上述之疏失，致雙方避煞皆已不及，遂於
    交岔路口，甲○○所駕駛自用小客車之左前方向燈及前保險桿與黃和連所駕駛之
    自用小客車車頭及右側前、後車門相擦撞，致黃和連所駕駛自用小客車車內乘客
    丁○○受有頭部外傷、肋骨骨折、丙○○受有胸部挫傷等傷害。甲○○於有犯罪
    偵查權限之機關或人員知悉其肇事前，向前來處理車禍之彰化縣警察局員林分局
    莒光派出所員警乙○○自首表明其為肇事者，並接受裁判。
二、案經丁○○、丙○○訴由臺灣彰化地方法院檢察署檢察官偵查起訴。
      理  由
一、訊據被告甲○○對於右開時、地發生車禍肇事之事實，固直承不諱，惟矢口否認
    有何過失傷害之犯行，並辯稱：伊與黃和連所駕駛之車輛雖發生擦撞，但肇事原
    因，係黃和連不當駕駛所致，告訴人等所受之傷，不是伊造成的云云。惟查右揭
    事實，業據告訴人丁○○、丙○○於偵查、原審及本院調查時迭次指述甚詳，並
    經證人黃和連於偵查中證述車禍之經過情形明確，證人乙○○於本院調查時亦到
    庭證稱：因當天早上下雨地上濕濕的，看不出煞車痕，依照車損狀況研判，雙方
    的車速都不慢等語，即被告於偵查中亦坦稱車輛相撞，應該雙方都不小心等語，
    並有彰化縣警察局道路交通事故調查報告表、肇事相關車輛車損照片共十張在卷
    可稽；而丁○○因本件車禍受有頭部外傷、肋骨骨折、丙○○亦受有胸部挫傷等
    傷害之事實，亦有宏仁醫院、世安中醫診所所開立之診斷證明書共三份在卷可憑
    。按車輛行駛時，駕駛人應注意車前狀況，並隨時採取必要之安全措施，又按汽
    車行駛至交岔路口，其行進，應遵守燈光號誌之指示，道路交通安全規則第九十
    四條第三項、第一百零二條第一項第一款分別定有明文。再「閃光黃燈」表示「
    警告」，車輛應減速接近，注意安全，小心通過；「閃光紅燈」表示「停車再開
    」，車輛應減速接近，先停止於交岔路口前，讓幹道車優先通行後認為安全時，
    方得續行，復為道路交通標誌標線號誌設置規則第二百十一條第一款、第二款所
    明定。被告甲○○駕車自應注意上述規定，且依當時路況，又無不能注意之情形
    ，竟疏不注意為之，以致肇事，致人受傷，其過失之責，自無可辭。本件車禍肇
    事責任之歸屬，於偵查中經送請臺灣省彰化縣區車輛行車事故鑑定委員會鑑定結
    果，亦認甲○○駕駛自小客車行經閃光黃燈交岔路口未減速慢行小心通過，為肇
    事次因，黃和連駕駛自小客車行經閃光紅燈交岔路口，支道車未停讓幹道車先行
    ，為肇事主因，有該會八十九年八月十一日彰鑑字第八九三八七號函附之意見書
    在卷可參。雖車牌號碼：ＯＥ─四二八五號自用小客車之駕駛人黃和連對車禍之
    發生並致告訴人等受有前述之傷，亦有過失，惟此乃併合被告與黃和連之過失而
    共同為車禍發生之原因，被告仍無解於過失傷害之責，且被告之過失行為與告訴
    人等受傷間，有相當因果關係，本件事證明確，被告所辯無非事後卸責之詞，不
    足採信，其犯行堪以認定，自應依法論科。
二、核被告所為，係犯刑法第二百八十四條第一項前段過失傷害罪，又被告一過失行
    為，致告訴人二人受傷，觸犯數罪名，為想像競合犯，應從一重處斷。又被告於
    有犯罪偵查權限之機關或人員知悉其肇事前，向前來處理車禍之彰化縣警察局員
    林分局莒光派出所員警乙○○自首表明其為肇事者之事實，業據證人乙○○於本
    院調查時到庭結證屬實，被告並已接受裁判，核與自首要件相符，應依刑法第六
    十二條前段規定減輕其刑。原審認被告犯罪事證明確，予以論科，固非無見，惟
    原審未就被告之行為構成自首，予以論述並依法減輕其刑，且因引用檢察官起訴
    書之犯罪事實，致將黃和連所駕駛之車輛車牌號碼誤載為：ＤＥ─四二八五號，
    又漏載丁○○尚受有肋骨骨折之傷害，均有違誤。被告上訴意旨仍執陳詞否認其
    有過失傷害之責，而指摘原判決不當，固無理由，惟原判決既有上述可議之處，
    即屬無可維持，自應由本院將原判決撤銷改判。爰審酌被告之過失程度非重，為
    肇事次因，而告訴人等所搭乘車輛之駕駛黃和連過失責任較重，因被告過失致告
    訴人二人受傷，惟其二人所受之傷尚非至為嚴重，及被告犯後未能坦認犯行並與
    告訴人和解，賠償損失等一切情狀，量處如主文第二項所示之刑，並諭知易科罰
    金折算之標準。
據上論結，應依刑事訴訟法第三百六十九條第一項前段、第三百六十四條、第二百九
十九條第一項前段、刑法第二百八十四條第一項前段、第五十五條、第六十二條前段
、第四十一條第一項前段，罰金罰鍰提高標準條例第一條前段、第二條，判決如主文
。
本案經檢察官蔡秀男到庭執行職務。
中      華      民      國      九十     年       三      月    十五    日
                                  臺灣高等法院臺中分院刑事第四庭
                                        審判長法  官  洪  耀  宗
                                              法  官  吳  重  政
                                              法  官  江  德  千
右正本證明與原本無異。
不得上訴。
                                              書記官  吳  麗  琴
中      華      民      國      九十     年       三      月     十五   日
刑法第二百八十四條第一項前段
因過失傷害人者，處六月以下有期徒刑、拘役或五百元以下罰金。              Ｉ


司法院資訊處製作；財團法人民間司法改革基金會備份。
